【裁判字號】    98,訴,1049
【裁判日期】    980930
【裁判案由】    侵權行為損害賠償
【裁判全文】
臺灣臺南地方法院民事判決              98年度訴字第1049號
原      告  丁○○
原      告  乙○○
原      告  丙○○
原      告  甲○○
被      告  戊○○
上列被告因過失致死案件，原告提起刑事附帶民事訴訟請求損害
賠償事件（本院98年度交附字第7號），經本院刑事庭移送民事
庭審理，本院於民國98年9月23日言詞辯論終結，判決如下：
    主      文
被告應給付原告丁○○新台幣壹佰零陸萬壹仟伍佰伍拾元，及自
民國九十八年五月二十八日起至清償日止，按年息百分之五計算
之利息。
被告應分別給付原告乙○○、丙○○、甲○○各新台幣陸拾貳萬
伍仟元，及自民國九十八年五月二十八日起至清償日止，按年息
百分之五計算之利息。
原告其餘之訴駁回。
訴訟費用由被告負擔。
本判決原告勝訴部分於原告丁○○、乙○○、丙○○、甲○○依
序以新台幣參拾陸萬元、新台幣貳拾萬元、新台幣貳拾萬元、新
台幣貳拾萬元為被告供擔保後，各得假執行。
原告其餘假執行之聲請駁回。
    事實及理由
一、本件原告丙○○、甲○○經合法通知，未於言詞辯論期日到
    場，核無民事訴訟法第386條所列各款情形，爰依被告之聲
    請，由其一造辯論而為判決。
二、原告起訴主張：
  (一)被告於民國97年9月11日5時30分許，酒後已達不能安全駕駛
    動力交通工具之程度，明知不得酒後駕車，仍於同日七時許
    ，酒後駕駛車牌號碼9653-LS號自小客車上路，沿臺南縣白
    河鎮○○里○○○○道由北往南方向行駛。嗣於同日7時20分許
    ，行經前開線道10.8公里處時，本應注意不得逆向行使，並
    應注意車前狀況，並隨時採取必要之安全措施，以避免危險
    之發生，而依當時係日間、天候晴朗、視線良好，並無任何
    足以令被告不能注意之情事，又非不能注意，竟疏未注意及
    此，竟逆向侵入對向車道而與由被害人李茂榮所騎乘沿165
    線道由南往北方向行駛之車牌號碼LUN-418號重機車發生碰
    撞，致被害人李茂榮人、車倒地，送醫不治死亡。
  (二)按因故意或過失，不法侵害他人之權利者，負損害賠償責任
    。不法侵害他人致死者，被害人之父、母、子、女及配偶，
    雖非財產上之損害，亦得請求賠償相當之金額；不法侵害他
    人致死者，對於支出醫療及增加生活上需要之費用或殯葬費
    之人，亦應負損害賠償責任，民法第184條第1項前段、第
    194條、第192條第1項分別定有明文，為此，爰依侵權行為
    法律關係請求被告給付之項目及金額如下：
   1.喪葬費部分：
     被害人李茂榮死亡所支出之喪葬費用共計新台幣（下同）4
     36,550元，由原告丁○○所支付，爰依民法第192條第1項
     規定，請求被告賠償。
   2.精神慰撫金部分：原告丁○○、乙○○、丙○○、甲○○
     等4人分別為被害人李茂榮之子、女，遭此變故，無法共享
     天倫之樂，其精神上所受之傷痛無可言喻，是受有非財產
     上損害，且此項精神上之痛苦，更因被告至今未為任何賠
     償而加深，爰依民法第194條第1項規定，請求被告給付原
     告丁○○、乙○○、丙○○、甲○○等4人精神慰撫金各
     1,000,000元。
  (三)並聲明：
   1.被告應給付原告丁○○1,436,550元，及自起訴狀繕本送達
     翌日即97年6月1日起至清償日止，按年息百分之5計算之利
     息。
   2.被告應各給付原告乙○○、丙○○、甲○○1,000,000元，
     及自起訴狀繕本送達翌日起至清償日止，按年息百分之5計
     算之利息。
   3.原告願供擔保，請准宣告假執行。
三、被告辯稱：
    伊應負全部肇事責任沒有意見，對於原告所主張之喪葬費用
    及精神慰撫金數額均無意見並願意支付，但目前沒有能力給
    付等語。
四、經查，原告主張被告於前述時、地，駕駛自小客車與原告之
    父李茂榮所騎乘之重機車發生碰撞，致李茂榮因此傷重不治
    死亡等事實，並有酒精測定紀錄表、刑法第185條之3案件測
    試觀察紀錄表、道路交通事故現場圖、道路交通事故調查報
    告表(一)、(二)、舉發違反道路交通管理事件通知單、財團法人
    奇美醫院柳營分院診斷證明書、及臺灣臺南法院檢察署檢察
    官勘驗筆錄、相驗屍體證明書、檢驗報告書各1份，以及道
    路交通事故照片16幀等資料在上開刑事卷宗可證，且為被告
    所不爭執，並經本院依職權調閱本院97年度交易字第435 號
    刑事案件卷宗核閱屬實，堪信為真實。
五、按因故意或過失，不法侵害他人之權利者，負損害賠償責任
    。不法侵害他人致死者，被害人之父、母、子、女及配偶，
    雖非財產上之損害，亦得請求賠償相當之金額；不法侵害他
    人致死者，對於支出醫療及增加生活上需要之費用或殯葬費
    之人，亦應負損害賠償責任，民法第184條第1項前段、第
    194條、第192條第1項分別定有明文。查本件被告因過失不
    法侵害被害人李茂榮致死，既經認定如前，原告係李茂榮之
    子女，依前揭規定，被告對於原告因而所受之損害，自應負
    損害賠償責任。茲就原告請求被告賠償費用，是否應予准許
    ，分述如下：
  (一)喪葬費436,550元部分：
    按喪葬禮俗首重喪家及其親友為表達對於死者往生之哀思，
    給予死者妥適並符合其身分地位之安頓，所舉行莊嚴且必要
    之儀式。因之，殯葬費用之支出在此限度內，即應認屬必要
    費用。原告丁○○主張其為被害人李茂榮辦理喪葬相關之葬
    儀事宜，支出殯葬費用436,550元乙節，業據提出遺體領回
    切結書、懷親堂委辦喪葬費用明細表、塔位訂購單、弘安禮
    儀明細估價單各1紙為證，經本院詳核其細目，俱屬喪葬禮
    儀所必需，並符合被害人之身分地位，且為被告所自認，是
    以原告丁○○請求被告賠償前開殯葬費436,550元，自應准
    許。
  (二)精神慰撫金部分：
  (1)按慰藉金之賠償，以人格權遭受侵害，使精神上受有痛苦為
    必要，至其核給之標準固與財產上損害之計算不同，惟非不
    可斟酌雙方身分、資力與加害程度，及其他各種情形核定相
    當之數額（最高法院51年台上字第223號判例參照）。
  (2)原告丁○○、乙○○、丙○○、甲○○均為被害人李茂榮之
    子女，於欲奉養孝順老父之際，突然喪父，精神上均受有相
    當之痛苦，被告並不爭執原告丁○○、乙○○、丙○○、甲○○各請求100萬元精神慰撫金，並表示願意給付，惟無力
    清償等語（參98年9月23日言詞辯論筆錄）。則原告此部分
    請求，自屬有據。
六、原告已領取之強制汽車責任險保險給付應予扣除：
  (一)按本法所稱請求權人，指下列得向保險人請求保險給付或向
    特別補償基金請求補償之人：二因汽車交通事故死亡者，為
    受害人之遺屬；其順位如下：(一)父母、子女及配偶。(二)祖父
    母。(三)孫子女。(四)兄弟姐妹。同一順位之遺屬有數人時，按
    人數平均分配保險給付或補償。保險人依本法規定所為之保
    險給付，視為被保險人損害賠償金額之一部分；被保險人受
    賠償請求時，得扣除之。強制汽車責任保險法第11條第1項
    第2款、第2項、及第32條分別定有明文。
  (二)本件原告業已領取強制汽車責任險死亡給付1,500,000元，
    ，依繼承規定，原告每人所得保險金數額為375,000元，又
    到場原告均表示同意於每人應得之賠償金中各扣除375,000
    元等情（參98年9月23日言詞辯論筆錄），揆諸上開汽車強
    制責任保險法及繼承規定，自原告丁○○、乙○○、丙○○
    、甲○○得求之金額中予以扣除，經扣除後，原告乙○○、
    丙○○、甲○○各得請求625,000元【計算式：1,000,000－
    375,000＝625,000】，原告丁○○得請求1,061,550元【計
    算式：1,000,000＋436,550－375,000＝1,061,550】。
七、綜上，原告依據侵權行為損害賠償之法律關係，請求被告分
    別給付原告乙○○、丙○○、甲○○各625,000元、給付原
    告丁○○1,061,550元，及均自起訴狀繕本送達翌日即98年5
    月28日起至清償日止，按年息百分之5計算之利息，於法有
    據，應予准許，至超過上開範圍之請求即屬無據，應予駁回
    。原告陳明願供擔保請准宣告假執行，經核其勝訴部分，爰
    酌定相當之擔保金額予以准許，至原告敗訴部分，其假執行
    之聲請失所附麗，應予駁回。
八、訴訟費用之依據：民事訴訟法第79條。
中    華    民    國    98    年     9    月    30    日
                        民事第三庭法  官  蔡雅惠
以上正本證明與原本無異。
如不服本判決，應於送達後廿日內，向本院提出上訴狀並表明上
訴理由，如於本判決宣示後送達前提起上訴者，應於判決送達後
廿日內補提上訴理由書（須附繕本）。
中    華    民    國    98    年     9    月    30    日
                                  書記官   詹書瑋


司法院資訊處製作；財團法人民間司法改革基金會備份。
